【裁判字號】    97,台上,3113
【裁判日期】    970703
【裁判案由】    業務過失致人於死
【裁判全文】
最高法院刑事判決            九十七年度台上字第三一一三號
上  訴  人  甲○○
選任辯護人  陳傳中律師
上列上訴人因業務過失致人於死案件，不服台灣高等法院中華民
國九十四年五月三十一日第二審判決（九十四年度交上訴字第三
三號，聲請簡易判決處刑案號：台灣新竹地方法院檢察署九十三
年度偵字第三四四六號），提起上訴，本院判決如下：
    主  文
上訴駁回。
    理  由
按刑事訴訟法第三百七十七條規定，上訴於第三審法院，非以判
決違背法令為理由，不得為之。是提起第三審上訴，應以原判決
違背法令為理由，係屬法定要件。如果上訴理由書狀並未依據卷
內訴訟資料，具體指摘原判決不適用何種法則或如何適用不當，
或所指摘原判決違法情事，顯與法律規定得為第三審上訴理由之
違法情形，不相適合時，均應認其上訴為違背法律上之程式，予
以駁回。本件原審經審理結果，認為上訴人甲○○為從事業務之
人，駕駛自小貨車，因業務上之過失撞及騎乘機車之被害人周碧
玉致死之犯行明確，因而維持第一審論處上訴人以犯業務過失致
人於死罪刑之判決，駁回上訴人在第二審之上訴，已詳敘其調查
、取捨證據之結果及憑以認定犯罪事實之心證理由。並就上訴人
否認之供詞及其所辯各語認非可採，予以論述指駁。上訴意旨略
稱：原判決先稱上訴人就過失肇事供承不諱；卻又以上訴人雖坦
承部分過失，然矢口否認超速之過失及正面撞及被害人等肇事情
節，而量處有期徒刑十月。理由前後兩歧。又原判決僅憑車輛行
進方向與被害人彈飛位置，遽認被害人無超速行駛，有違牛頓第
二及第三運動定律；且上訴人自小貨車所留之煞車痕係後輪所生
，原判決加計前輪至車身尾部長度，超估煞車距離，致錯誤推論
肇事時上訴人係超速行駛；復未敘明何以被害人頭戴之安全帽若
僅擊中上訴人自小貨車之車窗下端，不可能造成車窗全部破裂之
理由，亦忽略車窗安全玻璃若受力破裂，當呈粉碎顆粒狀而全數
崩落之經驗定則；另就肇事現場之玻璃散落物是否車窗玻璃，亦
未調查。均有違誤等語。惟查：原判決綜核案內證據資料，本於
推理之作用，憑以認定本件車禍之發生，係肇因於上訴人駕駛自
小貨車由東往西方向行駛至原判決事實欄所載之無號誌交叉路口
時，雖見被害人騎乘機車（無照駕駛）由南往北行駛前來，因認
被害人會讓車，乃先減速後又加速（故仍屬未減速），而疏未注
意減速慢行，作隨時停車之準備，亦未注意車前狀況，以隨時採
取必要之安全措施，更進而踩油門以超過限速四十公里速度欲加
速通過，迨發現同有疏未注意左方車應暫停讓右方車先行之被害
人機車時，已閃避不及，致其自小貨車之左前方正面撞擊機車。
上訴人雖緊急煞車，仍因車速過快，而將卡在左前車輪下方之機
車拖行約八點五公尺始煞停，被害人則當場被撞彈飛至自小貨車
煞停處左前方約五、六公尺處斜躺等情。業於理由內論述甚詳，
核與卷證資料俱屬相符。所為之論斷，並不違背經驗與論理等法
則，自不容任意指為違法。又依案內資料，上訴人並不否認其有
未減速及未注意車前狀況而肇事之過失，則原判決認上訴人僅坦
認部分過失，並具體斟酌刑法第五十七條各款所列之情狀而為刑
之量定，自係以行為人之責任為準據，並無判決理由前後矛盾之
違法。另上訴意旨僅憑所謂之簡圖抽象推演機車受撞後可能之運
動方向，對於機車受撞擊前之車速，依其所提之運動定律推算後
，確實數據究竟為何，而堪認原判決所為之認定有誤，則未具體
敘明，又忽略自小貨車車頭受損範圍、機車遭撞擊部位及因撞擊
所致之破損程度等跡證，徒憑自己之說詞，泛指原判決適用物理
法則不當，自非合法上訴第三審之理由。再原判決依據現場圖等
資料，憑以說明上訴人駕駛之自小貨車，前輪拖行被害人機車達
八點五公尺，於顯受相當阻力之情況下，猶有至少九公尺多之煞
車距離，推估肇事時上訴人車速已超過限速之四十公里，自屬依
客觀事證而為之推理，並無不合。再者，安全玻璃受力破裂，固
呈粉碎顆粒狀，然依據撞擊力道之大小不同，不必然會全數掉落
，亦常見雖呈細塊狀碎裂惟仍相互接連成片，附著於車窗上之情
形。原判決審酌現場照片、現場圖，以及自小貨車肇事後，駕駛
座旁車窗四周邊緣平整，無任何粉碎狀之玻璃顆粒殘留，其車窗
高於被害人騎乘在機車上之高度、機車向左傾倒等各情，認定車
窗玻璃並無可能係被害人之安全帽所破壞。已就所為認定詳予敘
明，尚不違背經驗法則。從而，肇事現場地上所遺少數碎片，是
否車窗玻璃，因與本件車禍過失責任之認定無關，即無調查之必
要。原審未為調查，仍難認有應調查之證據而未予調查之違法。
上訴意旨，經核係置原判決所為明白論斷於不顧，仍持已為原判
決指駁之陳詞再事爭辯，及對於事實審法院取捨證據與自由判斷
證據證明力之職權行使，徒憑己意，泛指其為違法，難認已符合
首揭法定之第三審上訴要件。本件上訴違背法律上之程式，應予
駁回。
據上論結，應依刑事訴訟法第三百九十五條前段，判決如主文。
中    華    民    國  九十七  年    七    月    三    日
                      最高法院刑事第十庭
                          審判長法官  邵  燕  玲
                                法官  李  伯  道
                                法官  孫  增  同
                                法官  吳      燦
                                法官  李  英  勇
      本件正本證明與原本無異
                                      書  記  官
中    華    民    國  九十七  年    七    月    八    日
                                                Ａ


司法院資訊處製作；財團法人民間司法改革基金會備份。
